【裁判字號】    97,司執消債更,230
【裁判日期】    990305
【裁判案由】    
【裁判全文】
              臺灣高雄地方法院民事裁定
聲  請  人
即債 務 人  張啟宏
債  權  人  華南商業銀行股份有限公司
法定代理人  李正義
債  權  人  國泰世華銀行股份有限公司
法定代理人  汪國華
債  權  人  保證責任高雄市第三信用合作社
法定代理人  林孟丹
債  權  人  香港商香港上海匯豐銀行股份有限公司
法定代理人  韋力行
債  權  人  遠東國際商業銀行股份有限公司
法定代理人  洪信德
債  權  人  元大商業銀行股份有限公司
法定代理人  顏慶章
債  權  人  萬泰商業銀行股份有限公司
法定代理人  周榮生
債  權  人  台新國際商業銀行股份有限公司
法定代理人  蔡孟
債  權  人  荷商荷蘭銀行股份有限公司
法定代理人  經天瑞
債  權  人  有限責任高雄市第二信用合作社
法定代理人  劉振芳
上列當事人聲請消費者債務清理事件，本院裁定如下：
    主  文
債務人所提如附件所示之更生方案應予認可。
    理  由
一、按債務人有薪資、執行業務所得或其他固定收入，法院認更
    生方案之條件公允者，得不經債權人會議可決，逕依債務人
    之聲請或依職權以裁定認可更生方案；法院為認可之裁定時
    ，因更生方案履行之必要，對於債務人在未依更生條件全部
    履行完畢前之生活程度，得為相當之限制，消費者債務清理
    條例第64條第1項、第62條第2項分別定有明文。
二、本件聲請人聲請更生，業經本院以97年度消債更字第904 號
    裁定開始更生程序在案，有上開裁定一份在卷可佐。查聲請
    人每月薪資為新台幣（下同）15,000元，且聲請人為低收入
    戶，每月政府補助7,000 元，另其與配偶陳玉茹育有其未成
    年子女張鳳淳（91年7 月24日生）有綜合所得稅各類所得資
    料清單、財產歸屬資料清單、戶籍謄本、財產狀況說明書在
    卷足憑。再參酌聲請人所提如附件所示之更生方案，聲請人
    以每一個月為1 期，共分96期、每期清償6,830元，合計655
    ,680元元，於每月15日依附表所示之每期清償金額，分別電
    匯給各債權人，清償成數已達本件無擔保及無優先權債權總
    額2,176,223 元之約30.12%（計算式：655,680 元÷2,176,
    223元＝0.3012 ），債權人之債權已獲相當程度之清償。次
    查以高雄市99年度最低生活費用標準每人每月11,309元為準
    ，加計聲請人尚須負擔其上開之未成年子女1人（與聲請人
     之妻陳玉茹各負擔2 分之1 ）等人之扶養費用，聲請人所
    需負擔之最低生活費用約為16,964元（計算式：11,309元×
    ＋11,309÷2＝16,964 ）。惟查，聲請人之收入扣除所提更
    生方案之每個月清償6,830 元，其餘額為15,170元，已低於
    上開16,964元之標準。且債務人經本院通知，請其重擬定更
    生方案後，亦迅予重新提出延長更生期限為8 年之更生還款
    方案併提高清償成數及金額等情，當屬已盡其最大誠意及能
    力而為清償。綜上，本院認其條件核屬公允、適當且可行，
    且又查無同條例第63條所定不應認可之消極事由存在，爰不
    經債權人會議可決，予以認可該更生方案。
三、再查：債務人名下雖有座落於高雄市○○區○○段657 號，
    地號土地及其上同段236 建號即門牌號碼：高雄市旗津區○
    ○○路35巷35號房屋，惟該不動產價值分別依公告現值及課
    稅現值僅752,700元「計算式為：637,500元（ 土地部分）
    ＋115,200元（建物部分）＝637,500元」，且已設定最高限
    額抵押權予有限責任高雄第二信用合作社，據該抵押權人向
    本院陳報債務人未清償擔保債權尚有679,463 元，此有債務
    人提出財產及收入狀況說明書、財政部高雄市國稅局財產歸
    屬資料清單、土地及建物登記第一類謄本、有限責任高雄第
    二信用合作社債權陳報狀在卷可稽。而按消費者債務清理條
    例第64條第2 項規定，有下列情形之一者，法院不得為前項
    之認可：其中第三款，無擔保及無優先權債權受償餘額，顯
    低於法院裁定開始更生程序時，依清算程序所得受償之總額
    。其立法目的係以債務人將來有繼續性及反覆性收入之望為
    前提，鼓勵債務人利用更生程序，避免清算程序，無非在於
    更生程序對於債權人可獲較高之清償額度，亦即所謂之清算
    價值保障原則，寓有給予債務人期待依更生方案清償完畢後
    ，有重新出發而得更生重建之機會。是以，審酌如附件所示
    之更生方案，無擔保及無優先權債權受償總額合計655,680
    元，明顯高於依清算程序所得受償之總額，已符合上開規定
    之意旨，併予敘明。
四、末查：以債務人目前之信用，已殊難再有向他人貸款之機會
    ，且考量其收入並不豐厚，預留供其使用之必要生活費用已
    低於內政部社會司所公佈其居住地高雄市之99年度最低生活
    費11,309元之標準，自無多餘金錢及能力供其揮霍或奢侈、
    浪費之可能，復以債務人將長時期履行債務義務，當需努力
    工作，以期待將來重新出發，並藉此改善其消費習慣，故本
    院認無限制其生活程度之必要。又債務人如附件之更生方案
    既經本院認可，債務人應即自行與各債權人連繫，儘速依更
    生方案之條件清償債務，乃屬當然。
五、爰依消費者債務清理條例第64條第1 項裁定如主文。
六、如不服本裁定，應於本裁定送達後10日內，以書狀向本院司
    法事務官聲明異議。
中    華    民    國    99     年    3    月    5    日
              民事執行處    司法事務官

司法院資訊處製作；財團法人民間司法改革基金會備份。
